【裁判字號】    98,再易,40
【裁判日期】    980609
【裁判案由】    給付公寓大廈維修費等
【裁判全文】
臺灣高等法院民事判決                  98年度再易字第40號
再審  原告    乙○○
再審  被告    潤泰極品大廈管理委員會
法定代理人  甲○○
上列當事人間給付公寓大廈維修費等事件，再審原告對於中華民
國98年2月24日本院97年度上易字第777號確定判決提起再審，本
院於98年5月26日言詞辯論終結，判決如下：
    主  文
再審之訴駁回。
再審訴訟費用由再審原告負擔。
    事實及理由
一、再審原告經合法通知，未於言詞辯論期日到場，核無民事訴
    訟法第386條各款所列情形，爰依再審被告之聲請，由其一
    造辯論而為判決。
二、
(一)、再審原告主張：本院民國98年2月24日所為97年度上易字第
    777號確定判決有民事訴訟法第496條第1項第13款、第1款之
    再審事由。即確定判決漏未斟酌系爭大廈之竣工水電圖、台
    北市建築管理處95年12月7日北市都建寓字第09566749500號
    函、97年6月13日北市都建寓字第0976846500號函、97年11
    月12日北市都建寓字第09772700400號函，且未斟酌再審被
    告無法提出系爭加壓泵浦係「專有部分」「約定專用部分」
    之證據及公寓大廈管理條例第57條、56條規定。原確定判決
    認系爭加壓泵浦為再審原告房屋之專有部分，並非系爭大廈
    之共用部分，乃明知應適用之法規（公寓大廈管理條例第3
    條第3款）而不用，但對不適用之法規而誤為適用（片面引
    公寓大廈管理條例第3條第4款最一句「而供共同使用者」）
    ，及消極不適用公寓大廈管理條例第7條第5款規定，有適用
    法規顯有錯誤之情。爰依民事訴訟法第496條第1項第13款、
    第1款規定，提起本件再審之訴，並聲明：本院上開確定判
    決廢棄。再審被告應給付再審原告新台幣（以下同）2000元
    及自民國96年6月15日起至清償日止，按年息百分之5計算之
    利息。
(二)、再審被告則謂再審原告於前程序之第一審已提出「使照圖」
    ，該「使照圖」上已有與再審原告本件提出之「竣工水電圖
    」相同之記載，本院原確定判決並無再審原告所指之再審事
    由，並聲明請求駁回再審之訴。
三、
(一)、再審原告（即前程序第一審原告、第二審上訴人）於前訴訟
    程序主張：伊為潤泰極品大廈（下稱系爭大廈）之區分所有
    權人（再審原告所有建物門牌號碼：台北市○○路○段25號
    14樓之1）。系爭大廈起造時因考量14樓位處頂樓水壓不足
    ，乃於系爭大廈共用部分之屋頂突出層角落地面設置自來水
    加壓泵浦（下稱系爭加壓泵浦），該加壓泵浦為系爭大廈竣
    工圖供水系統之一部分，且系爭大廈規約中亦未載明該加壓
    泵浦以「專有部分」或「約定專用部分」登記予伊使用，另
    臺北市建築管理處（下稱建管處）95年12月7日北市都建寓
    字第09566749500號函亦認該加壓泵浦係提供建物正常給水
    及消防等系統使用，為公寓大廈之共用部分。伊於96年5月7
    日為維修該加壓泵浦支出費用2000元，應由再審被告負擔，
    爰請求再審被告給付2000元及自96年6月15日起至清償日止
    ，按年息百分之5計算之利息。
    再審被告（即前程序第一審被告、第二審被上訴人）則以系
    爭加壓泵浦為大樓建商考量頂樓住戶供水方便所設，該加壓
    泵浦安裝於再審原告水錶之後，其開關位於再審原告屋內。
    臺北市政府消防局（下稱消防局）到場勘查，認系爭加壓泵
    浦非供消防安全設備使用，而係提供14樓之1住戶（即再審
    原告）民生用水加壓使用。該加壓泵浦雖係放置於公共區域
    ，然為再審原告私人專用，且與消防用水無關，系爭大廈區
    分所有權人會議決議系爭加壓泵浦之維修及換新應由再審原
    告負擔相關費用等語。
(二)、第一審為再審原告敗訴之判決。再審原告提起上訴。本院確
    定判決認系爭加壓泵浦自始即非建商移交予再審被告之公共
    設備，經消防局實地勘驗後，確係供再審原告所有14 樓之1
    民生用水加壓所設，並非供系爭大廈全體區分所有權人共同
    使用，此即與公寓大廈管理條例第3條第4款「而供共同使用
    者」之定義不符。又縱無該加壓泵浦之設置，對於提供系爭
    大廈區分所有權人民生用水並無影響，該加壓泵浦非屬公寓
    大廈管理條例第7條第5款區分所有權人「生活利用上不可或
    缺之共用部分」。建管處97年11月12日北市都建寓字第0977
    2700400號函認系爭加壓泵浦應屬共用設備「較為適宜」，
    尚無足採。系爭加壓泵浦為再審原告房屋之專有部分，並非
    系爭大廈之共用部分，再審原告於96年5月7日維修系爭加壓
    泵浦支出費用2000元，應由再審原告負擔，再審原告依公寓
    大廈管理條例第10條第2項規定，請求再審被告給付2000元
    本息為無理由，駁回再審原告之上訴。
四、茲審酌本件再審原告再審之訴是否有理由：
(一)、民事訴訟法第469條第1項第13款：
１、按民事訴訟法第496條笫1項第13款所謂當事人發現未經斟酌
    之證物或得使用該證物，係指在前訴訟程序不知有該證物，
    現始知之，或雖知有此而不能使用，現始得使用者而言（最
    高法院32年上字第1247號判例意旨參照）。又法院裁判適用
    法規或解釋法律，係依職權為之，原無待當事人提出法規，
    是法規不能謂係民事訴訟法第496條第1項第13款之新證物。
２、再審原告主張本院確定判決漏未斟酌系爭大廈之竣工水電圖
    、台北市建築管理處95年12月7日北市都建寓字第095667495
    00號函、97年6月13日北市都建寓字第0976846500號函、97
    年11月12日北市都建寓字第09772700400號函，且未斟酌再
    審被告無法提出系爭加壓泵浦係「專有部分」「約定專用部
    分」之證據及公寓大廈管理條例第57條、56條規定，認原確
    定判決有民事訴訟法第496條第1項第13款之再審事由（見本
    院卷第2-4頁）。
３、查再審原告所指發現漏未斟酌之證物：系爭大廈竣工水電圖
    、台北市建築管理處上開95/12/7、97/6/13、97/11/12函，
    再審原告業於前程序提出（見前程序北調字卷第7-9頁、10
    頁、二審卷第86頁、87-88頁），再審原告以此指摘原確定
    判決有民事訴訟法第496條第1項第13款之再審事由，即非正
    當。再審原告另謂原確定判決未斟酌再審被告無法提出系爭
    加壓泵浦係「專有部分」「約定專用部分」之證據及公寓大
    廈管理條例第57條、56條規定，亦與民事訴訟法第496條第1
    項第13款規定不符。
４、另確定判決業審酌建管處上開95/12/7函、97/11/12函、97/
    6/13函，認該證物為不足採，並載明該證物何以不足採之理
    由（見確定判決第3、4、5頁），是則再審原告主張原確定
    判決漏未斟酌建管處上開95/12/7函、97/11/12函、97/6/13
    函，自非實在。
５、再審原告指確定判決漏未斟酌系爭大廈之竣工水電圖云云。
    經查確定判決斟酌興建系爭大廈之建商興業建設股份有限公
    司95年11月28日95年興（服）發字第001號函內容「14樓之1
    頂樓所使用之加壓馬達與大樓消防系統無關，其與管委會公
    共設備點交事項詳如「潤泰極品公共設備點交清冊」等語，
    認系爭加壓泵浦非建商點交予再審被告之公共設備，且非大
    樓消防系統（見確定判決第4頁），是系爭大廈之竣工水電
    圖並非足影響判決之重要證據，原確定判決亦無民事訴訟法
    第497條之再審事由。
(二)、民事訴訟法第496條第1項第1款：
１、按民事訴訟法第496條第1項第1款所謂適用法規顯有錯誤，
    係指確定判決所適用之法規顯然不合於法律規定，或與現尚
    有效之判例、解釋顯然違反者而言，不包括認定事實錯誤、
    取捨證據失當、判決不備理由及在學說上諸說併存致發生法
    律上見解歧異等情形在內（最高法院90年度台再字第27號裁
    判意旨參照）。
２、再審原告指原確定判決認系爭加壓泵浦為再審原告房屋之專
    有部分，並非系爭大廈之共用部分，乃明知應適用之法規（
    公寓大廈管理條例第3條第3款）而不用，但對不適用之法規
    而誤為適用（片面引公寓大廈管理條例第3條第4款最一句「
    而供共同使用者」），及消極不適用公寓大廈管理條例第7
    條第5款規定，認確定判決有民事訴訟法第496條第1項第1款
    再審事由云云。
３、查再審原告所指乃原確定判決認定事實問題，與適用法規顯
    有錯誤無涉。
五、據上論結，本件再審之訴為無理由，依民事訴訟法385條第1
    項前段、第78條判決如主文。
中    華    民    國    98    年    6     月    9     日
                    民事第八庭
                        審判長法  官  劉勝吉
                              法  官  連正義
                              法  官  滕允潔
正本係照原本作成。
不得上訴。
中    華    民    國    98    年    6     月    9     日
                              書記官  黃麗玲


司法院資訊處製作；財團法人民間司法改革基金會備份。
